臺灣桃園地方法院民事判決　　　　　　 100年度簡上字第41號
上　訴　人　徐春林
被　上訴人　呂銘忠
上列當事人間請求給付租金事件，上訴人對於民國100 年1 月25
日本院桃園簡易庭99年度桃簡字第973 號第一審判決提起上訴，
本院於民國100 年8 月16日言詞辯論終結，判決如下：
    主  文
上訴駁回。
第二審訴訟費用由上訴人負擔。
    事  實  及  理  由
甲、上訴人提起上訴主張，因被上訴人要求在上訴人所出租門牌
    號碼桃園縣桃園市○○路694 號房屋（下稱系爭租賃物）3
    樓外牆部分掛上營業所需使用之「NOKIA 」招牌（下稱系爭
    招牌），並願每月給付上訴人租金新臺幣（下同）3 千元之
    部分，並非原租約承租範圍，故未寫入租約內。又原審證人
    黃婉如所證述其有參與兩造協商租賃之事宜，實為造假，上
    訴人業已對其提起刑事偽證罪之告訴。另兩造訂立第二次租
    賃契契約時，上訴人原本要求每月租金7 萬5 千元，經協調
    降為7 萬2 千元，並未漲價，且係經被上訴人同意。基上，
    爰依法提起本件上訴等語。並為上訴聲明：原判決廢棄；被
    上訴人應給付上訴人21萬6 千元及自支付命令送達被上訴人
    翌日起至清償日止，按週年利率5%計算之利息。
乙、被上訴人除引用原審之陳述外，並以：懸掛系爭招牌之部分
    並未寫在第二份租賃契約裡，且當初係上訴人同意被上訴人
    使用，當時上訴人與上訴人配偶住在系爭租賃物3 樓，被上
    訴人還幫他們付水電費。系爭招牌被上訴人已經用了3 、4
    年，且前後租約合計已6 年，上訴人長期不向被上訴人催討
    ，不合常理等語，資為抗辯。並為答辯聲明：如主文所示。
丙、得心證之理由：
一、本件上訴人於原審係起訴主張其於93年9 月20日出租系爭租
    賃物1 樓右側及2 樓前半部予被上訴人，惟被上訴人就系爭
    租賃物3 樓外牆部分掛上營業所需之系爭招牌，並向上訴人
    表示願每月另行給付租金3 千元予上訴人，惟迄今均未給付
    ，故依租賃契約之法律關係，請求被上訴人給付每月3,000
    元共計6 年，總計216,000 元之租金及其法定遲延利息等情
    。被上訴人則抗辯略以：兩造就系爭租賃物簽訂2 次租賃契
    約，第一次租賃契約約定租賃期間自93年2 月20日起至95年
    2 月19日止、租金每月66,000元；第二次租賃契約約定租賃
    期間自95年2 月20日起至99年2 月19日止、租金每月72,000
    元。被上訴人於第一次租賃契約期滿前加掛系爭招牌，後即
    收到上訴人欲調漲租金之存證信函，嗣兩造同意以每月租金
    72,000元簽訂第二次租賃契約，此租金已包含加掛系爭招牌
    之部分等語。嗣經原審審理後，判決駁回上訴人之全部請求
    在案。
二、經查，兩造就系爭租賃物簽訂2 次租賃契約，第一次租賃契
    約約定租賃期間自93年2 月20日起至95年2 月19日止、租金
    每月66,000元；第二次租賃契約約定租賃期間自95年2 月20
    日起至99年2 月19日止、租金每月72,000元之事實，有租賃
    契約書2 份附卷可稽（均為影本，見原審卷第34頁至第42頁
    ），並為兩造所不爭執，足堪認定為真實。
三、次查，兩造所簽訂之第一次、第二次租賃契約第1 條均有明
    定：「甲方（即上訴人）房屋所在地及使用範圍桃園市○○
    路694 號1 樓坐落之右及二F 之前半部分約柒拾坪。」等語
    ，是此2 次租賃契約中固均未明定被上訴人在系爭租賃物3
    樓外牆部分掛上系爭招牌之部分是否為租賃關係所及。惟證
    人黃婉如業於原審99年11月9 日言詞辯論時到庭結證稱：「
    （問：是否知道兩造間有租賃關係？）知道，是我居間介紹
    的，大概93年2 月時簽約，當初他們要談租金是我洽定的，
    租金是66,000元；95年時原告要調整到75,000元，被告覺得
    太貴了，所以我就幫忙協調，原告答應降到72,000元，也同
    意被告加掛招牌，是包括在72,000元以內。」、「（問：系
    爭租約簽定時你是否在場？）他們租金是我敲定的，但是
    72,000元包括招牌部分是我們三人一起講好的，招牌部分還
    是原告先提議的。」等語在卷綦詳（見原審卷第50頁、第51
    頁），核證人黃婉如所述內容，尚無與常情顯然不符之處；
    加以兩造於洽談第二次租賃契約時，既確有調漲租金之合意
    ，則將加掛系爭招牌應付之代價部分，含於上漲之租金內，
    亦屬合理；再參之證人與兩造間並無嫌隙亦無利害關係，自
    無必要甘冒偽證罪嫌而為虛偽陳述之可能，故證人黃婉如上
    開證述，應堪採信。上訴人就此雖主張證人黃婉如不在場，
    且係為虛偽證述等語，然證人黃婉如係上訴人於原審所聲請
    訊問者，此為上訴人所自陳在卷，顯見上訴人亦明知證人黃
    婉如與兩造並無何特殊嫌隙等利害關係；加以上訴人於證人
    黃婉如於原審到庭作證後，亦當庭表示兩造簽約時，證人確
    有在場等語，有原審當日之筆錄記載可稽（見原審卷第50頁
    背面）；甚且上訴人於本件支付命令聲請狀中已自陳：「債
    權人自95年2 月7 日出租…但三樓有用到NOKIA 願付租金每
    月參仟元，合計陸年…」等語，所述租賃期間係第二次租賃
    契約期滿前，與證人黃婉如所證稱加掛系爭招牌之部分，其
    租金係兩造於第二次租賃契約期滿前協商之時點相符，益徵
    證人黃婉如所言並非虛假。綜上可見上訴人係於證人黃婉如
    所為證言對其不利後，始忽又翻異前詞，並空言指陳證人黃
    婉如之證言虛偽，洵無可採。
四、次查，系爭招牌乃94年間被告應台灣諾基亞股份有限公司（
    下稱台灣諾基亞公司）要求而加掛，業經證人即台灣諾基亞
    公司市場服務部員工程逸群於原審99年12月1 日言詞辯論時
    到庭結證稱略以：當初大概94年時我們有要求被上訴人要懸
    掛NOKIA 直式橫式招牌，這是全省都會這麼作；招牌懸掛費
    用等承租問題由店家自己跟房東洽談等語在卷（筆錄見原審
    卷第55頁），而證人程逸群確係台灣諾基亞公司業務部員工
    ，且自90年4 月間起即任職迄今之事實，則經本院依職權查
    詢無誤，有台灣諾基亞公司之回函暨所附員工在職證明書之
    影本足憑（見本院卷第39頁、第41頁），故證人程逸群證述
    內容，應確屬台灣諾基亞公司之一般作法無誤。故上訴人請
    求自第一次租賃契約即93年起至99年間，共計6 年之租金，
    其期間即與事實不符；況衡之常情，倘被上訴人確有同意給
    付加掛系爭招牌之租金每月3,000 元，且被上訴人自始至終
    均未給付任何一期之租金，上訴人亦不致於同意與被上訴人
    維持兩次租賃契約共6 年之租賃關係，並拖至第二次租賃契
    約期滿後始向被上訴人催討此部分之租金，益見上訴人之主
    張，顯非合理。至上訴人雖提出其與訴外人所簽訂系爭租賃
    物「三角窗廣告之使用」之租賃契約書，其中約定每月租金
    1 萬元，有上開租賃契約書影本在卷可按（見本院卷第51頁
    至第54頁），然此契約究係上訴人與訴外人所自由簽訂，且
    係兩造間第二次租賃契約期滿後上訴人與他人所訂者，自無
    從以之證明兩造期間在前之租賃契約內容，且本院所認定者
    係被上訴人加掛系爭招牌之租金已包含於兩造第二次租賃契
    約中所約定每月72,000元之租金當中，並非認為被上訴人加
    掛系爭招牌完全無庸支出任何對價，是上訴人所舉上開與他
    人間之租賃契約，自難作為有利於上訴人本件主張之認定依
    據。
五、綜上所述，本件應認被上訴人加掛系爭招牌於系爭租賃物3
    樓外牆之部分，其租金業已包含於兩造所定第二次租賃契約
    中關於每月7 萬2 千元租金之範圍內，並無疑義。上訴人空
    言主張其與被上訴人有獨立於第二次租賃契約之外，另行約
    定系爭招牌租金每月3, 000元之部分，即無可採；則上訴人
    進而請求被上訴人給付此部分6 年租金共216,000 元，即屬
    無據，不應准許。
六、從而，本件上訴人依租賃之法律關係，請求被上訴人給付上
    訴人21萬6 千元及自支付命令送達被上訴人翌日起至清償日
    止，按週年利率5%計算之利息，為無理由，不應准許。原審
    為上訴人敗訴之判決，於法洵無不合。上訴意旨仍執前詞，
    指摘原判決不當，求予廢棄改判，為無理由，應予駁回。
七、兩造其餘攻擊或防禦方法及未經援用之證據，經本院斟酌後
    ，認為均不足以影響本判決之結果，自無再逐一詳予論駁之
    必要，併此敘明。
據上論結，本件上訴為無理由，依民事訴訟法第436 條之1 第3
項、第449 條第1 項、第78條，判決如主文。
中    華    民    國   100    年    8     月    30    日
            民事第二庭    審判長法  官  劉克聖
                                法  官  高明德
                                法  官  劉佩宜
以上正本係照原本作成
不得上訴
中    華    民    國   100    年    8     月    30    日
                                書記官  顏伯儒